【裁判字號】    89,上易,1240
【裁判日期】    890530
【裁判案由】    贓物
【裁判全文】
臺灣高等法院刑事判決                          八十九年度上易字第一二四０號
    上  訴  人  臺灣新竹地方法院檢察署檢察官
    被      告  乙○○
右上訴人因被告贓物案件，不服臺灣新竹地方法院八十九年度易字第四七號，中華民
國八十九年一月三十一日第一審判決（起訴案號：臺灣新竹地方法院檢察署八十八年
度偵字第六０五一號）提起上訴，本院判決如左：
    主  文
上訴駁回。
    理  由
一、公訴意旨如附件之起訴書所載。
二、按犯罪事實應依證據認定之，無證據不得推定其犯罪事實，刑事訴訟法第一百五
    十四條定有明文。本件公訴人認被告乙○○涉有刑法第三百四十九條第二項故買
    贓物之罪嫌，無非以前開ＩＣＯ─八三六號機車及其上所懸掛之ＪＡＰ─七九三
    號車牌分屬被害人丙○○、甲○○所有而失竊之物，業據被害人丙○○、甲○○
    於警訊時供明在卷。一般購買機車為擔保來源之下當性，必會先檢視行車執照或
    其他車籍資料，被告於非一般交易場所向綽號「阿忠」之人購得前開機車，依常
    情一般人皆可認知為贓車為其論據。訊之被告堅決否認於購買時知悉前開機車係
    贓車，辯稱伊係於八十八年四月二十日在新竹市科學園區附近向綽號「阿忠」友
    人購得前開機車，約定價金新台幣（下同），先給五千元，但綽號「阿忠」友人
    沒有交付証件，說等過戶再交付証件。嗣伊因母親開刀，前往新竹市南門醫院照
    顧母親而將前開機車停放在南門醫院，第二天發現失竊，至東門派出所報案，始
    知是贓車等語。
三、經查被告未經檢視証件即向綽號「阿忠」友人購得前開機車，固可疑其可能認識
    前開機車係贓車，惟本件係因新竹市警察局第二分局東門派出所員警在南門醫院
    發現前開機車係贓車，乃將之牽回東門派出所。嗣被告主動至東門派出所見前開
    機車稱該車是他的，要領回等情，業據証人即東門派出所員警陳正憲於原審供明
    在卷。是被告所辯伊將前開機車停放在南門醫院，第二天發現失竊，至東門派出
    所報案，始知是贓車等語，應可採信。苟被告對前開機車有贓物之認識，避之唯
    恐不及，當不至主動至東門派出所要領回前開機車。再被告於原審供稱伊教育程
    度為國民小學未畢業，証人陳正憲於原審亦証稱作筆錄時感覺被告識字不多。是
    尚難以一般人交易時應有檢視車籍資料之常識，作為認定被告對前開機車應有贓
    物認識之依據。否則被告亦應可以預見至派出所報案或領車需有車籍資料，而不
    至冒然前往而被查獲。又被告於警訊中即供稱伊向綽號「阿忠」友人買車時，約
    定價金為一萬元，先給五千元，等拿行照來時再付五千元，與伊在檢察官偵查中
    及原審審理中所述相符。參以渠於警訊中係主動至東門派出所報案領車，且教育
    程度亦低，應不致臨時杜撰此前後相符之不實供詞，渠前開供述應可採信。依卷
    附前開機車之車輛失竊資料所示，前開機車係一九九五年份之ＹＡＭＡＨＡ一二
    五ＣＣ機車，距被告買受時已四年，被告以一萬元購買前開機車，價格尚非低得
    不合理。是被告所辯不知前開機車係贓車等語，應可採信。此外，復查無其他積
    極證據足認被告有何故買贓物之犯行，揆諸前揭說明，自屬不能證明被告犯罪。
    原審經詳察，以不能證明被告犯罪，而為無罪之諭知，核無違誤，檢察官上訴意
    旨，仍執前詞指摘原判決不當，為無理由，應予駁回。
據上論斷，應依刑事訴訟法第三百六十八條，判決如主文。
本案經檢察官林永義到庭執行職務。
中    華    民    國    八十九    年五        月        三十      日
                            臺灣高等法院刑事第十五庭
                                審判長法  官  房  阿  生
                                      法  官  雷  元  結
                                      法  官  莊  明  彰
右正本證明與原本無異。
不得上訴。
                                      書記官  廖  嫣  雯
中    華    民    國    八十九    年      六        月        一        日


司法院資訊處製作；財團法人民間司法改革基金會備份。
